臺灣臺中地方法院民事判決　九十四年度訴字第二七○號
　　原　　　告　己○○
　　　　　　　　丁○○
　　　　　　　　丙○○
　　被　　　告　辛○○
　　　　　　　　戊○○
　　　　　　　　甲○○
　　　　　　　　庚○○
　　共　　　同
　　訴訟代理人　乙○○
右當事人間請求分割共有物事件，於民國九十四年三月三日言詞辯論終結，本院判決
如下：
    主      文
兩造共有坐落台中縣豐原市○○段二三七之一地號，地目田，面積三九‧七八平方公
尺之土地應予變賣，所得價金按附表所示應有部分比例分配於兩造。
訴訟費用由兩造按附表所示應有部分比例負擔。
    事實及理由
一、原告起訴主張：坐落台中縣豐原市○○段二三七之一地號，地目田，面積三九‧
    七八平方公尺之土地為兩造共有，應有部分各如附表所示。系爭土地由於共有人
    間無法達成協議分割，復未訂立不分割契約，又無不能分割之情事，爰請求准為
    變價分割。並聲明：如主文所示。
二、被告則以：系爭土地應以變價方式為分割。
三、下列事實為兩造所不爭執，並有土地登記謄本一紙、存證信函二件、台中縣政府
    九十一年度第三次畸零地調處委員會會議記錄一份為證，自堪信為真實，本院採
    為判決之基礎。
  （一）台中縣豐原市○○段二三七之一地號土地（下稱系爭土地）為兩造所共有，
        應有部分各如附表所示。
  （二）兩造就系爭土地未訂立不分割之協議，亦無不能分割之情事，且經兩造協調
        ，無法達成分割之協議。
  （三）兩造同意系爭土地進行變價分割，所得價金依土地應有部分比例分配予兩造
        。
四、法院之判斷：
  （一）各共有人，得隨時請求分割共有物。但因物之使用目的不能分割或契約訂有
        不分割之期限者，不在此限。共有物之分割，依共有人協議之方法行之。分
        割之方法，不能協議決定者，法院得因任何共有人之聲請，命為下列之分配
        ：(一)以原物分配於各共有人。(二)變賣共有物，以價金分配於各共有人。民法
        第八百二十三條第一項、第八百二十四條第一項、第二項分別定有明文。
  （二）系爭土地為兩造所共有，應有部分各如附表所示，兩造就系爭土地未訂立不
        分割之協議，亦無不能分割之情事，且經兩造協調，無法達成分割之協議等
        情，業如前述，是依前項之法律規定，原告訴請本院為系爭土地之分割，即
        有理由。又系爭土地之面積僅三九‧七八平方公尺，如以原物分割，每人所
        分得之面積僅四‧四二平方公尺至一三‧二六平方公尺不等，過於細小，嚴
        重妨害土地之利用價值，是系爭土地並不適於原物分割，應以變賣共有物，
        將所賣得之價金依共有人之應有部分比例，分配予兩造取得之方式，始屬適
        當之分割方法，且兩造於言詞辯論期日亦均同意為變價分割，爰依民法第八
        百二十四條第二項第二款之規定，定分割方法如主文第一項所示。
五、因共有物分割、經界或其他性質上類似之事件涉訟，由敗訴當事人負擔訴訟費用
    顯失公平者，法院得酌量情形，命勝訴之當事人負擔其一部。民事訴訟法第八十
    條之一定有明文。查分割共有物之訴，係合兩造之必要共同訴訟，原、被告之間
    本可互換地位，本件原告起訴雖於法有據，但被告之應訴實因訴訟性質所不得不
    然，且被告原就分割方法之爭執，乃為伸張或防衛其權利所必要，是以本院認由
    敗訴之被告負擔全部訴訟費用，顯失公平，應由兩造各按應有部分之比例分擔（
    詳如附表），方屬公允，爰諭知如主文第二項所示。
六、結論：原告之訴為有理由，依民事訴訟法第七十八條、第八十條之一、第八十五
    條第一項但書，判決如主文。
中　　　華　　　民　　　國　　九十四　　年　　　三　　　月　　 十七　　 日
                                      臺灣臺中地方法院民事第四庭
~B法　官　張恩賜
右為正本係照原本作成。
如對本判決上訴，須於判決送達後二十日內向本院提出上訴狀（須附繕本）。
中　　　華　　　民　　　國　　九十四　　年　　　三　　　月　　 十七　　 日
~B書記官　陳麗卿
~F0
附  表：
編號      共有人姓名　　  應有部分比例
 １       辛○○          九分之一
 ２       戊○○          三分之一
 ３       甲○○          九分之一
 ４       庚○○          九分之一
 ５       己○○          九分之一
 ６       丁○○          九分之一
 ７       丙○○          九分之一
